臺灣臺中地方法院刑事判決　　　　　　 100年度訴字第3219號
公　訴　人　臺灣臺中地方法院檢察署檢察官
被　　　告　陳智明
上列被告因違反毒品危害防制條例案件，經檢察官提起公訴（
100年度毒偵字第3086號），嗣因被告就被訴事實為有罪之陳述
，經本院告知簡式審判程序之意旨，並聽取公訴人、被告之意見
後，本院合議庭裁定由受命法官獨任依簡式審判程序審理，判決
如下：
    主    文
陳智明施用第一級毒品，累犯，處有期徒刑拾月。
    犯罪事實
一、陳智明前於民國90年間，因施用毒品案件，經本院裁定送觀
    察、勒戒後，認有繼續施用毒品之傾向，再由本院裁定送強
    制戒治1年，後其於91年11月2日因強制戒治期滿執行完畢釋
    放出所，並經臺灣臺中地方法院檢察署檢察官以92年度戒毒
    偵字第34號為不起訴處分確定；復於前開強制戒治執行完畢
    釋放後5年內之95年11月間至96年4月間，再因施用毒品案件
    ，經本院以96年度訴字第2114號判處有期徒刑10月、4月，
    並減為有期徒刑5月、2月，且定應執行刑為有期徒刑6月確
    定；猶不知悔改，其於97年間，又因施用毒品案件，經本院
    以98年度訴字第224號判處有期徒刑10月、4月，並定應執行
    刑為有期徒刑1年確定，其入監執行後，甫在99年3月19日因
    縮短刑期執行完畢出監；詎仍不知警惕，復基於施用毒品之
    犯意，於100年7月17日至18日間之某日19、20時許，在臺中
    市○○區○○路262號住處，以將海洛因及甲基安非他命摻
    入香菸內點燃產生煙霧，吸食其煙霧之方式，同時施用第一
    級毒品海洛因及第二級毒品甲基安非他命1次。嗣於100年7
    月20日7時55分許，在臺中市政府警察局清水分局採集其尿
    液送驗後，呈嗎啡、可待因及甲基安非他命陽性反應，始查
    悉上情。
二、案經臺中市政府警察局清水分局報告臺灣臺中地方法院檢察
    署檢察官偵查起訴。
    理    由
一、本件係經被告於準備程序期日為有罪之陳述，而經本院合議
    庭裁定由受命法官獨任以簡式審判程序加以審理，則依據刑
    事訴訟法第273條之2、同法第159條第2項之規定，不適用傳
    聞法則有關限制證據能力之相關規定；並得依同法第310條
    之2之準用同法第454條之規定製作略式判決書，依法僅需記
    載犯罪事實、證據名稱及應適用之法條，並得以簡略方式為
    之，如認定之犯罪事實、證據及應適用之法條，與檢察官聲
    請簡易判決處刑書或起訴書之記載相同者，得引用之，合先
    敘明。
一、上開犯罪事實，業經被告陳智明於本院訊問時均坦認不諱，
    而被告為警查獲後所採取之尿液，經送請詮昕科技股份有限
    公司檢驗結果，嗎啡（毒品海洛因之代謝物）與甲基安非他
    命均呈現陽性反應，有該公司出具之濫用藥物尿液檢驗報告
    一份附卷可稽（見警卷第4頁），足見被告上開自白，確與
    客觀事實相符，堪予採認。又按92年7月9日新修正之毒品危
    害防制條例刪除二犯及三犯之規定，一改修法前繁雜之處遇
    程序，僅將施用毒品者簡化區分為初犯、再犯，並認施用毒
    品者係屬病患性犯人，以觀察、勒戒戒除其身癮，並以強制
    戒治去除其心癮。經觀察、勒戒或強制戒治執行完畢釋放後
    ，若係5年後再犯該條例第10條施用毒品罪者，與同條例第
    20條第1項、第2項關於「初犯」之處理方式相同，檢察官應
    先聲請法院裁定令被告入勒戒處所觀察、勒戒，並視有無繼
    續施用毒品傾向，決定應予釋放、為不起訴之處分，或應聲
    請法院裁定令入勒戒處所強制戒治；若係5年內「再犯」同
    條例第10條施用毒品罪者，依同條例第23條第2項規定，檢
    察官則應依法追訴。觀諸該條例第20條第3項之修正理由：
    「觀察、勒戒或強制戒治五年後再犯者，顯見前所實施之觀
    察、勒戒或強制戒治已足以遮斷其施用毒品之癮，為期自新
    及協助其戒除毒癮，對此五年後再犯者，爰明定仍適用初犯
    之規定，先經觀察、勒戒、強制戒治之程序。」及同條例第
    23條第2項之修正理由：「為配合簡化施用毒品犯之刑事處
    遇程序，並鑑於經觀察、勒戒或強制戒治執行完畢釋放後五
    年內再犯者，其再犯率甚高，原據以實施之觀察、勒戒及強
    制戒治既已無法收其實效，自應施以刑事處遇。」，顯然如
    施用毒品者係前經觀察、勒戒或強制戒治等治療程序執行完
    畢5年後，始再施用毒品之「初犯」，因前所執行之觀察、
    勒戒或強制戒治已足收戒除毒癮之效，自應重新執行觀察、
    勒戒或強制戒治等治療程序，並於治療程序執行完畢後，由
    檢察官為不起訴處分，毋庸對之追訴處罰；反之，在「再犯
    」之情形，因其先前所為治療程序顯未能收戒斷毒癮之效，
    且考量施用毒品者之再犯率偏高，乃簡化其刑事處遇程序，
    而逕予追訴處罰，不再施以治療程序。參酌上開立法理由，
    修正毒品危害防制條例就施用毒品者，祇於「初犯」及「五
    年後再犯」二種情形，有其追訴條件之限制，即須於初犯經
    觀察、勒戒或強制戒治釋放後，5年內均無施用毒品之行為
    ，始能認其前所實施之觀察、勒戒或強制戒治已足遮斷毒癮
    ，而得於5年後再犯時，再予適用初犯之規定，重行觀察、
    勒戒等程序。倘5年內已經再犯，被依法追訴處罰，縱其第
    3次（或第3次以上）施用毒品之時間在初犯釋放5年以後，
    即與「五年後再犯」之情形有別，且因已於「五年內再犯」
    ，顯見其再犯率甚高，原實施觀察、勒戒或強制戒治，已無
    法收其實效，而無5年戒斷期之存在，自無再經觀察、勒戒
    及強制戒治之必要，應由檢察官逕行起訴，始符新法修正之
    本旨。查被告前於90年間，即曾因施用毒品案件，經本院裁
    定送觀察、勒戒後，認有繼續施用毒品之傾向，再由本院裁
    定送強制戒治1年，後其於91年11月20日因強制戒治期滿執
    行完畢釋放出所，並由臺灣臺中地方法院檢察署檢察官以92
    年度戒毒偵字第34號為不起訴處分確定；其於前開強制戒治
    執行完畢釋放後5年內之95年11月間至96年4月間，復因施用
    毒品案件，經本院以96年度訴字第2114號判處有期徒刑10月
    、4月，並減為有期徒刑5月、2月，且定應執行刑為有期徒
    刑6月確定，此有臺灣高等法院被告前案紀錄表附卷可考，
    被告於上開觀察、勒戒、強制戒治執行完畢釋放後，既曾於
    5年內再犯毒品危害防制條例第10條之罪，並經判刑確定，
    本次被告復行觸犯毒品危害防制條例第10條之罪，自非屬毒
    品危害防制條例第20條第3項所定「五年後再犯」之情形，
    而應依法追訴處罰。綜此，本件事證已臻明確，被告施用毒
    品海洛因及甲基安非他命之犯行均洵堪認定。
二、按海洛因、甲基安非他命係分屬毒品危害防制條例第2條第
    2項第1款、第2款所指之第1級、第2級毒品，是核被告陳智
    明所為，應係犯毒品危害防制條例第10條第1項之施用第一
    級毒品罪及同法條第2項之施用第二級毒品罪。被告施用前
    後持有第一級毒品及吸食前持有第二級毒品之低度行為，分
    別為其施用第一級毒品與第二級毒品之高度行為所吸收，均
    不另論罪。再被告以1施用行為，同時施用第一級毒品與第
    二級毒品，為想像競合犯，應依刑法第55條之規定，從一重
    之施用第一級毒品罪論處。另被告有前揭犯罪事實欄所載之
    經有期徒刑宣告與執行完畢之情形，此有前開臺灣高等法院
    被告前案紀錄表可按，被告於有期徒刑執行完畢後，5年以
    內故意再犯本件有期徒刑以上之罪，應依刑法第47條第1項
    之規定論以累犯，加重其刑。
三、再毒品危害防制條例第17條第1項所規定之「犯第4條至第8
    條、第10條或第11條之罪，供出毒品來源，因而查獲其他正
    犯或共犯者，減輕或免除其刑」，係指因被告之供述毒品來
    源，進而查獲其他正犯或共犯之情形，本件據被告陳述指認
    上游販毒者之情節，係員警查獲之後，始要求其出面指認，
    此情形與上開規定不符，應無該條文之適用，先予敘明。本
    院審酌被告陳智明前已因施用毒品犯行經觀察、勒戒、強制
    戒治及徒刑之執行，竟仍故態復萌，復行施用毒品不輟，無
    視於毒品對於自身健康之戕害及國家對於杜絕毒品犯罪之禁
    令；惟衡酌施用毒品係屬自戕行為，被告犯罪手段尚屬平和
    ，亦未因此而危害他人，所生損害尚非鉅大，且被告於犯後
    坦承施用毒品犯行，尚見悔意，並能指認上游販毒之人之犯
    罪後態度，暨施用毒品者均有相當程度之成癮性及心理依賴
    ，其犯罪心態與一般刑事犯罪之本質並不相同，應側重適當
    之醫學治療及心理矯治為宜等一切情狀，量處如主文所示之
    刑。
據上論斷，應依刑事訴訟法第273條之1第1項、第299條第1項前
段，毒品危害防制條例第10條第1項、第2項，刑法第11條前段、
第55條、第47條第1項，判決如主文。
本案經檢察官張添興庭執行職務。
中    華    民    國   100    年    12    月    30    日
                  刑事第十六庭  法  官  劉國賓
以上正本證明與原本無異。
如不服本判決應於收受判決後10日內向本院提出上訴書狀，並應
敘述具體理由；其未敘述上訴理由者，應於上訴期間屆滿後20日
內向本院補提理由書（均須按他造當事人之人數附繕本）「切勿
逕送上級法院」。
                                書記官  張隆成
中    華    民    國   100    年    12    月    30    日
附錄論罪科刑法條
毒品危害防制條例第10條
施用第一級毒品者，處 6 月以上 5 年以下有期徒刑。
施用第二級毒品者，處 3 年以下有期徒刑。